行　政　法　院　判　決　　　　　　　　　　　　　八十七年度判字第一一七七號
　　再 審原 告　尚聯汽車商業股份有限公司
　　代　表　人　甲○○　 　　.
　　再 審被 告　財政部基隆關稅局
右當事人間因虛報進口貨物事件，再審原告對本院中華民國八十六年十月十六日八十
六年度判字第二五三五號判決提起再審之訴，本院判決如左︰
　　主  文
再審之訴駁回。
　　事  實
緣再審原告於民國八十三年十二月二日委由志生報關行向再審被告所屬五堵鎮分局報
運進口轎車乙輛（進口報單第ＡＷ＼ＢＣ＼八三＼六三四○＼九四三四號），原申報
單價 FOBDEM 七○、○○○元，經再審被告依財政部關稅總局驗估處（下稱關總驗估
處）八十四年五月十日簽復單價FOB DEM 七三、一四七元核估並辦理抵繳退押結案。
嗣經總局驗估處八十四年十月二十四日總驗三(四)第一七一八號函稱：據調查結果，
再審原告原申報價格核與該處查得真正交易價格不符，有繳驗不實發票，逃漏進口
稅捐情事，請依查得真正交易價格（即FOB DEM 一○八、五○九元）核估，依法核處
，並檢附本案信用狀、結匯銀行存檔發票及結匯證實書等影本供核等語。再審被告遂
依查得資料核計再審原告偷漏進口稅新台幣（下同）一八○、○二八元、商港建設費
三、○○一元、貨物稅二七四、○九二元、營業稅五二、八六一元，合計五一○、二
八二元。乃依海關緝私條例第三十七條第一項規定科處所漏進口稅額二倍之罰鍰計三
九二、○九八元；另依貨物稅條例第三十二條第十款規定，科處所漏貨物稅額五倍之
罰鍰計一、四九二、四○○元；依營業稅法第五十一條第七款之規定，科處所漏營業
稅額十倍之罰鍰計二八七、八○○元；並依海關緝私條例第四十四條規定追徵所漏稅
款五一○、二八二元。再審原告不服，聲明異議，未獲變更，循序提起行政訴訟，經
本院八十六年度判字第二五三五號判決駁回，再審原當復對之提起再審之訴，茲摘
兩造再審訴辯意旨於次：
再審原告再審意旨略謂：一、關於原判決所云再審原告信用狀所載結匯金額若較實際
交易價格多，國外廠商須將此溢價之款項退回，或抵作下筆交易金額之部分，原判決
認為再審原告並未舉證乙事，實則再審原告收到原處分機關處分書後，於八十五年三
月四西聲明異議，於三月十五日提出異議書，嗣後於三月底復提出異議理由書，其中
證據一及證據二均為國外廠商文件及匯款單，再審原告並詳細列舉涉案六部進口車之
報單號碼、車種、報單金額、信用狀金額及差額，以與匯回款比較，證明再審原告所
言非虛，原判決卻謂再審原告並未舉證，自與卷存資料不相適合，而有判決理由矛盾
之違法。二、按依原關稅法第十二條第一項規定：「從價課徵關稅之進口貨物，其完
稅價格，以該進口貨物之交易價格作為計算根據。但於實施交易價格課稅之過渡期間
，為簡化關稅課徵，海關得對部分貨物編製進口貨物完稅價格差，報經財政部核准，
以表列價格為課稅根據」，依本條項之規定，從價課徵關稅之進口貨物，其完稅價格
應以實際交易價格作為完稅價格之計算依據，但海關仍得對於部分貨物編製進口貨物
完稅價格表，作為課稅依據，而排除以實際交易價格作為課稅依據之規定。準據此但
書規定，海關對於進口之汽車乃依據藍皮書第三版之價格，作為完稅價格計算之依據
，是就汽車進口所申報之完稅價格而言，不論進口商報多報少，海關有審核之權責，
不受進口商申報價格之限制。然因本條但書引發諸多爭議，故本法於八十六年五月七
日修正時已刪除本條項之但書規定，可知其間確有因本但書引發適用之疑義，且各關
稅局於不採信進口商申報交易價格時，常以本但書為依據予以增估，但於增估後卻又
常以進口商虛報貨價格為理由予以處罰，故本項但書乃予刪除。本案既發生於關稅法
修正前，就當時採行之制度言之，海關對於申請報關進口貨物所應課之關稅、貨物稅
等乃採實質審查主義，所謂實質審查主義意指海關對顧汽車進口商申報之價格，有查
核之權責，不受進口商申報價格之拘束。增估完稅之後，海關不得再予增估，亦不得
再令其補稅。既不得再予增估，亦不得再令補稅，何以能再予課罰，試問鈞院，現再
審被告於增估完稅之後再予處罰，能謂無違法乎？鈞院原判決卻謂「海關既查得真正
交易價格．．．依法科罰並追徵所漏稅額，與．．．並無違背」云云，顯然係不明海
關製度所為之違法判決，應予撤銷。三、本案已違反一事不再理之原則－本案於報關
後，再審被告先准予押款放行，於放行之後，再審被告審查結果認為再審原告所申報
之價格太低，以行政命令諭令再審原告依其核定之價格辦理抵繳退稅，否則逕予強制
執行。此行政命令即是對於再審原告申報交易價格之行政處分，既然圍時再審被告以
再審原告申報之交易價格偏低，而課以補稅之處分，自不得就同一事件重複加以課罰
之理，此猶如刑事被告因傷害案件已被判刑，若已判決確定，其後被害人即使死亡，
仍不得予重行起訴一般。距原判決仍謂本案並無違反一事不再理之原則，自有違法之
處。又依行政訴訟法第三十三條規定：「本法未規定者，準用民事訴訟法」，依民事
訴訟法第三百四十二條第一項規定：「聲明書證係使用他造所執之文書者，應聲請法
院命他造提出」，在本案中，再審原告曾經再審被告諭令補稅，否則予以強制執行，
此命令（行政處分）及再審原告依其處分補稅之證據均存在於再審被告檔案中，請鈞
院命其提出，以證明本案是否已違反一事不再理之原則，似此重要證據漏未斟酌，核
原判決實具有行政訴訟法第二十八條第十款之違法。是原判決顯無可維持，應予撤銷
等語。
再審被告答辯意旨略謂︰一、查再審原告於八十五年八月十三日於財部關稅總局驗估
處所作之談話筆錄內另提供其收到前開退款項後製作之傳票，向國稅局申報之日記帳
及台灣高雄地方法院因類似案件就偽造文書部分之不起訴處分書等，惟並無修改信用
狀金額等文件，則再審原告聲請狀所稱國外廠商已退回溢繳款項乙節，顯係彌縫之詞
，核無足採。二、又查從價課徵關稅之進口貨物，其完稅價格，以該進口貨物之交易
價格作為計算根據，為關稅法第十二條所明定。再查財政部關稅總局八十一年九月二
十九日台普驗字第○一八一二號函為落實關稅交易價格制度，特籲請轎車進口人應
本誠信原則，據實申報交易價格，以供海關查核，經查核屬實者，自當依法接受其申
報價格，不再增估補稅。若經調查發現其有繳驗不實發票虛報價格情事者，仍應依海
關緝私條例及其他相關法令之規定處理。本案原告既以繳驗不實發票之不正當方法提
供不實之價格資料，致使海關無法為正確之核價，又海關既查得真正交易價格，並發
現本案有不法情事，依法科罰並追徵所漏稅款，並無不當。三、又查從價課徵關稅
之進口貨物，其完稅價格，以該進口貨物之交易價格作為計算依據，既為關稅法第十
二條所明定。則原告報運轎車進口即應負繳驗真實發票，並有據實申報貨價之作為義
務，惟海關既查得真正交易價格並發現本案有不法情事，當依法科罰並追徵所漏稅
款，自無因海關增估作業而得免除。本案再審原告既有繳驗不實發票、逃漏稅款情事
，再審被告依據有關規定予以論處，於法洵無不合。再審原告再審之訴，顯無理由，
請判決駁回等語。
　　理  由
按當事人對於本院之判決，提起再審之訴，必須原判決具有行政訴訟法第二十八條所
列各款情形之一者，始得為之。而該條第一款所稱適用法規顯有錯誤，係指原判決所
適用之法規與該案應適用之法規相違背，或與解釋、判例有所牴觸者而言。若係法律
見解之歧異，則不得謂為適用法規顯有錯誤。至該條第十款所稱當事人發見未經斟酌
之重要證物，係指該項證物，在前訴訟程序中即已存在，當事人不知其存在或不能予
以使用，現始發現或得使用者而言，並以如經斟酌可受較有利之裁判者為限。若已經
斟酌之證物有所爭執，則無該款之適用。本件再審原告虛報進口貨事件，不服再審被
告所為之原處分，循序提起行政訴訟，經本院八十六年度判字第二五三五號判決（下
稱原判決）駁回後，再審原告復對之提起再審之訴如事實欄再審意旨所載。查原判決
駁回再審原告之訴，於理由明：「原告（即再審原告下同）雖主張：關稅法第十二
條第三項，並未規定銀行結匯金額即為實際交易價格。實際交易價格為何，應憑證據
認定，不能以信用狀上銀行結匯金額與發票金額不同即認定該發票係偽造或變造。本
件原告購車所簽發之信用狀金額係透過國外廠商在當地現貨市場找尋適合原告購車條
件之車種及配備而暫行預估預付之價格，非實際購車價格。易言之，原告開立信用狀
時所預估之車子價格，與國外廠商在現貨市場找到之車子價格，因其配備較信用狀上
所列配備少，故原告進口報關時每部車之實際交易價格當然較信用狀上所載價格為低
，原告乃以發票上之實際交易價格報關，所據以報關之發票均為國外供應商所寄發，
絕無偽造、變造情事，斷不能以銀行結匯金額與發票金額不同即認定該發票為經變造
者。至於信用狀上所載結匯金額若較實際交易價格多，國外廠商須將此溢價之款項退
回原告，或抵作下筆交易金額之一部分，但國外廠商出貨時仍允許其依信用狀所載金
額押匯，此乃進出口貿易常有之事，故信用狀或銀行結匯金額與報關時價格不同並不
意謂原告報關時所用之發票不實。二、次按依關稅法第十二條第一項規定，從價課徵
關稅之進口貨物，其完稅價格應以實際交易價格作為完稅價格之計算依據，但海關仍
得對於部分貨物編製進口貨物完稅價格表，作為課稅之依據，而排除以實際交易價格
作為課稅依據之規定。準此但書規定，不論進口商報多報少，海關均得依職權予以提
高，不受進口商申報價格之限制。就現行制度言，海關對於申請報關進口貨物所應課
之關稅、貨物稅等乃採實質審查主義。故就結果而言，進口商所據以完稅之交易價格
乃海關依職權核定價格，而非其原先自己申報之交易價格，爾後海關發現當時申報之
完稅價格不實在，仍不得諭令補稅或課罰，此乃採實質審查主義必然之結果。三、就
被告（即再審被告下同）適用之法律而言，原處分乃依據海關緝私條例第三十七條第
一項、貨物稅條例第三十二條第十款及營業稅法第五十一條第七款規定。惟依本條規
定課處罰鍰者，必具有同項各款情形之一，始足當之，若無同項各款情形之一，當無
依本條項課處罰鍰之理。在本案中，被告且依職權將之調高，如何能謂原告有繳驗不
實發票情事。就貨物稅及營業稅而言，準據右揭說明，自同違法。四、本案已違反一
事不再理之原則－本案於報關後，被告先准予押款放行，於放行之後，被告審查結果
認為原告所申報之價格太低，以行政命令諭令原告依其核定之價格辦理抵繳退稅，否
則逕予強制執行。此行政命令即是對於原告申報交易價格之行政處分，既然當時被告
以原告申報之交易價格偏低，而課以補稅之處分，自不得就同一事件重複加以課罰之
理，是以本件行政處分顯然違反一事不再理之原則云云。惟查：(一)、一般進口貿易，
進口商乃根據買賣合約書申請進口許可證，待取得許可證後再請求本地之開狀銀行開
立信用狀給出賣人所在地之押匯銀行，允賣方提出一定之單據（如發票、提單、裝貨
單等）後，就其按價款所開之匯票為承兌或付款，進口商即憑此發票、提單及裝貨單
等文件辦理報關。是以進口商據以報關之發票應為出賣人（出口商）經過開狀銀行交
付進口商者，此國際貿易實務為原告所明知。本案報關時原告所檢附之發票價格，核
與開狀銀行提供之信用狀副本及存檔發票價格顯然不符，因開狀銀行存檔發票係出口
商所提供，原告據以報關之發票，並非透過開狀銀行所交付，與一般貿易常規不合，
難以採信。且自開狀日至進口日止，其間未見信用狀內容有任何變更或修改情事，原
告報關時檢附之發票顯係不實。又本案經迭原告提起異議、訴願及再訴願等行政救濟
程序，原告莫不主張其報關檢具之發票為真實，惟未曾就報關時檢附發票與開狀銀行
提供之信用狀及存檔發票所載價格不符，提出說明。至其於訴狀內陳稱購車所簽發之
信用狀金額並非實際之購車價格，信用狀上所載結匯金額若較實際交易價格多，國外
廠商須將此溢價之款項退回原告，或抵作下筆交易金額之一部分，但國外廠商出貨時
仍允許其依信用狀所載金額押匯等節，未據舉證，原告未就主張有利於己之事實，負
舉證責任，已不能認其主張為真實。且行政救濟程序乃以糾正行政處分之違法或不當
為目的，而予權益遭受侵害之人民獲得救濟之機會，原告此項主張若屬真實，本當於
行政救濟程序中提出並舉證供被告或其上級機關審酌，俾利作成適當之行政處分，惟
原告竟捨此不由，於本院仍未舉證，則其上開主張顯係事後卸責之詞，不足採信。(二)
、次按從價課徵關稅之進口貨物，其完稅價格，依關稅法第十二條之規定以該進口貨
物之交易價格作為計算根據。但進口貨物之完稅價格，如不合於關稅法該條規定，且
不符合關稅法第十二條之一、第十二條之二、第十二條之三、第十二條之四、第十二
條之五規定，依關稅法第十二條之六規定，海關得參據查得之資料，以合理方法核定
之。進口人報運貨物進口應負繳驗真實發票，並據實申報貨價之作為義務，依據關稅
法第七條、第八條及海關緝私條例第三十七條第一項之規定，不因海關增估作業而得
免除。再查財政部關稅總局八十一年九月二十九日台普驗字第○一八一二號函，為
落實關稅交易價格制度，特籲請轎車進口人應本誠信原則，據實申報交易價格，以供
海關查核，經查核屬實者，自當依法接受其申報價格，不再增估補稅。若經調查發現
其有繳驗不實發票虛報價格情事者，仍應依海關緝私條例及其他相關法令之規定處理
。本案原告既以繳驗不實發票之不正當方法提供不實之價格資料，致使海關無法為正
確之核價，又海關既查得真正交易價格，並發現本案有不法情事，依法科罰並追徵
所漏稅款，並無不當。(三)、本件經被告洽據結匯銀行（中國國際商業銀行三民分行、
第一商業銀行高雄分行）提供原告在該行所開具結匯證實書、信用狀副本及存檔發票
等，證實原申報價格均與實際交易價格不符，原告顯有繳驗不實發票逃漏關稅、貨物
稅及營業稅，事證明確，被告遂依貨物稅條例第三十二條第十款、營業稅法第五十一
條第七款規定予以論處，於法並無不合，(四)、查從價課徵關稅之進口貨物，其完稅價
格，以該進口貨物之交易價格作為計算依據，既為關稅法第十二條所明定。則原告報
運轎車進口即應負繳驗真實發票，並有據實申報貨價之作為義務，惟海關既查得真正
交易價格並發現本案有不法情事，當依法科罰並追徵所漏稅款，自無因海關增估作
業而得免除。本案原告既有繳驗不實發票、逃漏稅款情事，被告依據有關規定予以論
處，並非對於業經處分確定之案件，重為處分，自無違一事不再理之原則。末查本案
原告報運轎車進口，提供不確實之價格資料如前所述，致海關無法為正確之核價，且
海關於未發現本案不法情事前，依關稅法第十二條之六規定核定之價格低於實際交易
價格又為原告所明知，當然不受信賴利益之保護。被告既因原告提供不實之價格資料
致陷於錯誤而為之核價，自得予以變更，依據查得之正確交易價格資料，另為適當之
處分，此與職權審查主義、實質審查主義之精神並無違背，更非一事再理。是原告之
上開主張，均不足採。」再審意旨仍以本案報關後，再審被告准予押款放行，於放行
之後，審查結果認為再審原告所申報之價格太低，以行政命令諭令再審原告依其核定
之價格辦理抵繳退稅，否則逕予強制執行，此行政命令即是對於再審原告申報交易價
格之行政處分，既然當時再審被告以再審原告申報之交易價格偏低，而課以補稅之處
分，自不得就同一事件重複課罰，指摘原判決有違一事不再理之違法，核其爭執乃法
律上見解之歧異，不得據為再審理由。況原判決已說明本案再審原告既有繳驗不實發
票，逃漏稅款情事，再審被告據有關規定予以論處，並非對於業經處分確定之案件，
重為處分，自無違一事不再理之原則，則再審被告所為補稅，與否則強制執行之處分
及關於補稅之證據，不足為有利於再審原告之裁判。次查再審原告於聲明異議理由中
所提出之證據一及證據二，經訴願決定理由論明「訴願人（按即再審原告）於八十五
年八月十三日於本總局驗估處所作之談話筆錄內另提供其收到前開退款項後製作之傳
票，向國稅局申報之日記帳及台灣高雄地方法院因類似案件就偽造文書部分之不起訴
處分書等，惟並無修改信用狀金額等文件，則訴願書所稱國外廠商已匯回溢繳款項乙
節，顯係彌縫之詞，核無足採。」再審原告對之提起再訴願、行政訴訟對上開證據均
未予爭執，已不足為有利於再審原告裁判之證據。又原判決以「其於訴狀內陳稱購車
所簽發之信用狀金額並非實際之購車價格，信用狀上所載結匯金額若較實際交易價格
多，國外廠商須將此溢價之款項退回原告，或抵作下筆交易金額之一部分，但國外廠
商出貨時仍允許其依信用狀所載金額押匯等節，未據舉證。」係指經訴願決定核駁之
證據以外之證據而言，再審原告猶執該彌縫之證據資為再審，自無可採。又查關稅法
第十二條第一項但書固於八十六年五月七日修正刪除，惟進口貨物完稅價格之核定係
屬實體法範疇，依實體法從舊之原則，本案之完稅價格不受該條項但書修正之影響，
何況，本案因再審原告繳駁不實發票虛報價格，經再審被告查明改依同法第十二條之
六第一項核定完稅價格，則原判決以「海關既查得真正交易價格，並發現本案涉有不
法情事，依法科罰並追繳所漏稅款，並無不當」核與現行規並無違背，綜上所述，本
件再審之訴顯無再審理由，揆諸首揭法條規定及說明，應予駁回。
據上論結，本件再審之訴為無再審理由，爰依行政訴訟法第三十三條、民事訴訟法第
五百零二條第二項，判決如主文。
中    華    民    國     八十七      年      六      月      十八       日
                    行 政 法 院 第 四 庭
                                審 判 長 評  事      曾  隆  興
                                         評  事      林  清  祥
                                         評  事      劉  鑫  楨
                                         評  事      吳　　　仁
                                         評  事      吳　錦　龍
右  正  本  證  明  與  原  本  無  異
                                         法院書記官  陳  盛  信
中    華    民    國     八十七      年      六      月      二十       日
